臺灣士林地方法院民事判決　　　　　　 95年度重訴字第233號
原　　　告　甲○○
被　　　告　乙○○
上列當事人間損害賠償事件，本院於民國96年7月17日言詞辯論
終結，判決如下：
    主  文
原告之訴及假執行之聲請均駁回。
    事實及理由
一、原告起訴主張：被告係臺北縣政府警察局淡水分局中正路派
    出所（下稱中正路派出所）警員，於民國94年6 月27日（下
    稱案發當日）19時30分許，在中正路派出所執行備差勤務時
    ，因訴外人廖雪蓮進入中正路派出所指訴遭伊尾隨跟蹤，而
    伊亦隨後進入中正路派出所。被告乃上前要求伊出示國民身
    分證件供查驗身分，伊均配合，且無反抗。然被告竟於執行
    職務，行使公權力之際，突然故意不法強制對伊使用擒拿手
    ，將伊之左手手臂扭轉至背後，瞬間反壓，造成伊受左手臂
    閉鎖性左肱骨骨折之傷害。伊自得依據侵權行為損害賠償之
    法律關係，請求被告給付伊因此傷勢而支出之醫療交通費新
    臺幣（下同）10萬元、喪失勞動能力損失60萬元，日常生活
    不便因此增加之生活支出60萬元，精神上損害之慰撫金900
    萬元等語。並聲明：（一）被告應給付原告1000萬元及自起
    訴狀繕本送達翌日起至清償日止，按週年利率百分之5 計算
    之利息。（二）願供擔保請准宣告假執行。
二、被告則以：（一）案發當日，乃係因廖雪蓮進入伊任職之中
    正路派出所，且向伊報案稱原告無故自淡水老街向其搭訕後
    ，不斷跟蹤，並以言詞騷擾。伊乃認原告有涉嫌違反社會秩
    序維護法第89條第2 款之行為。乃依據警察職權行使法第6
    條規定，要求原告提供身分證件，以查驗身分。然原告不僅
    不從，且大聲咆哮，伊好言相勸，並一再請原告配合，原告
    即作勢欲奪門而出，伊上前阻止，原告乃出手反抗，與伊發
    生拉扯，並頑強抵抗，以致伊不慎用力過猛，而扭傷原告，
    伊並非故意使原告受傷。（二）伊係依法執行職務，並無不
    法，故並無不法侵害他人權利，不構成侵權行為。（三）原
    告醫療費用係中正派出所所支出，不得再向伊請求。（四）
    原告所謂日常生活不便損害30萬元、無法工作損失60 萬 元
    、交通費均未舉證證明，伊均否認。（五）本件傷害乃係原
    告自己不服從員警依法執行職務之命令所造成，為與有過失
    ，自應減免伊之過失責任等語，資為抗辯。並聲明求為判決
    如主文所示。
三、被告係中正路派出所警員，於案發當日，在中正路派出所執
    行備差勤務時，因廖雪蓮進入中正路派出所指訴遭原告尾隨
    跟蹤，而原告亦隨後進入中正路派出所。被告乃上前要求伊
    出示身分證件供查驗身分，之後被告於執行職務，行使公權
    力之過程中並對原告施用強制力，造成原告左手臂閉鎖性左
    肱骨骨折等情，為兩造所不爭執，自堪信為真實。
四、按公務員因故意違背對於第三人應執行之職務，致第三人受
    損害者，負賠償責任。其因過失者，以被害人不能依他項方
    法受賠償時為限，負其責任。前項情形，如被害人得依法律
    上之救濟方法，除去其損害，而因故意或過失不為之者，公
    務員不負賠償責任。民法第186 條定有明文。又公務員於執
    行職務行使公權力時，因故意或過失不法侵害人民自由或權
    利時，國家應負損害賠償責任；公務員怠於執行職務，致人
    民自由或權利受損害者亦同；前項情形，如公務員有故意或
    重大過失時，賠償義務機關對之有求償權，此亦為國家賠償
    法第2 條第2 、3 項所明定。是以，於公務員行使公權力違
    背對於第三人應執行之職務，而因過失使第三人受害之情形
    下，僅有於第三人不能依據國家賠償法向賠償義務機關為請
    求時，始能向公務員個人求償。此乃因國家賠償法之制定與
    施行，除保障人民之自由及權利，使人民受害時，能自財力
    雄厚之國家獲得實際上賠償外，同時亦有安定公務員情緒，
    鼓勵其安心工作之作用。故應限制第三人直接及先行向公務
    員個人請求賠償，始能符合及貫徹國家賠償制度之精神。本
    件原告主張被告係故意使其受傷；被告否認其主張，而抗辯
    僅有過失。是故，原告得否依據民法侵權行為之規定，對為
    公務員之被告個人請求損害賠償，需審究者即為：（一）被
    告使用強制力造成被告受傷，究係基於故意或過失所為？
    （二）原告依據侵權行為法律關係對原告個人請求損害賠償
    有無理由？
五、茲論述如下：
（一）被告施用強制力之際，乃係因過失不慎造成原告受傷，並
      非故意
１. 原告於案發當日係先於淡水老街搭訕素不相識之廖雪蓮，並
    向廖雪蓮表示想與廖雪蓮作朋友，廖雪蓮因認為原告無故騷
    擾、跟蹤，心生恐懼而故意進入中正派出所，原告並尾隨進
    入，廖雪蓮並向中正路派出所內包括被告在內之員警報案等
    情，業據廖雪蓮於臺灣士林地方法院檢察署94年度偵字第91
    99號原告告訴被告傷害案件（下稱系爭刑事案件）警訊、偵
    查中供述甚詳（分見94年度偵字第9199號卷第14、26頁，下
    稱偵查卷）。此與原告於系爭刑事案件自承確有搭訕素不相
    識之廖雪蓮，並尾隨進入中正派出所等情相符，應堪認為真
    實。是於案發當日而言，被告客觀上確有相當理由足認原告
    有違反社會秩序維護法第89條第2 款「無正當理由，跟追他
    人，經勸阻不聽」之規定、甚至刑法第304 條強制罪之嫌疑
    ，其因而依照警察職權行使法第6 條規定，命原告提出身分
    證件查驗原告身分，於法自屬有據。甚且，依同法第7 條第
    2 項規定，倘被查驗人拒絕員警帶往他處查驗身分，而有所
    抵抗，並得使用強制力。因此，被告請原告出示身分證件，
    原告拒不出示，而欲離開中正路派出所時，被告自得制止原
    告離開。若原告仍以暴力或肢體動作抵抗，身為員警之被告
    自得對之施以強制力，乃屬當然。
２. 觀諸廖雪蓮於系爭刑事案件警訊時陳稱：案發當日，伊進入
    中正派出所向員警報案時，員警即要求原告出示證件或告知
    年籍資料，原告不從而拒不出示。員警乃告知係合法盤查身
    分，但原告口氣越來越大聲，員警仍繼續要求提供，原告之
    口氣越來越不好，動作越來越大，與員警發生推擠，因原告
    動作太大，反應太過激烈，於推擠過程中，造成受傷等語（
    偵查卷第14 頁 參照）；於偵查中則結證稱：伊報案後，員
    警就要求原告出示證件，原告就說沒有犯法，警察無權，並
    對員警吼叫，員警告知原告有人報案，員警就要處理，原告
    還是不配合，且開始揮手，往後退，員警才說你不配合有權
    逮捕，接著兩個員警上前抓原告手臂，原告開始反抗掙扎，
    過了一會就聽到折斷手的聲音，原告打喊手斷了等語（偵查
    卷第27頁參照）。佐之案發當日亦在場目擊本案經過之中正
    派出所員警曾金峰於系爭刑事案件偵查中亦結證稱：廖雪蓮
    報案後，伊要求雙方出示證件，廖雪蓮有出示，但原告拒絕
    出示，伊就向原告解釋，原告就說其未犯法，憑什麼要出示
    ，態度不好，伊乃繼續解釋要依法偵辦，原告就要離開派出
    所，伊乃上前制止，結果發生拉扯，在場同仁即被告就出來
    幫忙制止，原告一直反抗，伊與被告就拉原告，拉扯過程中
    原告就大叫，才發現原告受傷等節（偵查卷第28頁筆錄參照
    ）。準此以觀，廖雪蓮與原告、員警素不相識，與兩造並無
    恩怨，且所證又與在場員警曾正峰所證內容相符，自屬高度
    可信。是以，被告對原告使用強制力，乃係因原告拒絕中正
    派出所員警合法之查驗身分要求，且不聽勸阻，欲逕行離開
    中正路派出所及原告亦對執行職務員警以肢體強制抵抗之緣
    故，洵堪認定。
３. 被告當日對原告使用強制力，阻止原告離開，乃屬執行警察
    職務之合法行為，並無不法。且由廖雪蓮、曾金峰上開證言
    內容可知，原告受傷原因，非被告上前阻止之瞬間造成，乃
    係員警上前以強制力阻止時，被告不斷以肢體動作抵抗，與
    員警拉扯，經過一段掙扎過程中所導致。顯見出手制止原告
    之員警曾正峰與被告，應無任何傷害或致使原告受傷之意欲
    存在，而係在拉扯過程中，因為施力過當不慎造成原告受傷
    ，當屬明確。職是，被告使用強制力過程中造成原告受傷，
    主觀上應非基於故意所為，僅係疏未注意強制力之使用不得
    過當，而用力過猛，有所過失而已。被告因本案所涉刑事案
    件，亦經檢察官以過失傷害罪起訴，並本院95年度簡字第
    347 號判決罪刑確定，且刑事部分確定判決事實亦同此認定
    。原告空言主張被告係於其配合辦案之情形下，仍故意突然
    上前以強制力扭斷其手云云，核與事實不符，應不足採。
（二）承上所述，被告既係於執行職務行使公權力，而對原告使
      用強制力過程中，因過失不慎用力過猛而造成原告受傷，
      衡諸上四之說明，原告僅得本於國家賠償法第2 條之規定
      ，對被告所屬之賠償義務機關請求國家賠償，而不得逕向
      為侵害行為之被告公務員個人請求賠償。原告逕行對被告
      起訴請求損害賠償，應無理由，不應准許。又原告業已對
      臺北縣政府警察局申請國家賠償，有臺北縣政府警察局拒
      絕賠償理由書在卷可考（本院卷第63頁參照），雖遭駁回
      ，但非不得依法對賠償義務機關提起訴訟，由法院認定賠
      償義務機關是否應負賠償之責任，故本件尚難謂原告不能
      依他項方法受賠償，原告仍不得向被告個人請求侵權行為
      之損害賠償，併此敘明。
六、綜上所述，原告本於民法第184 條侵權行為法律關係，訴請
    被告賠償，自無理由，應予駁回。其假執行之聲請亦失所附
    麗，應併予駁回。
七、本件損害賠償事件乃係刑事附帶民事訴訟，由刑事庭移送前
    來，於辯論終結為止，當事人並無任何裁判費或其他訴訟費
    用之支出，不論何造勝敗訴，並無何造應負擔之訴訟費用存
    在，本無確定訴訟費用額之必要，自無再為裁判之必要，亦
    附此敘明。
八、據上論結，本件原告之訴為無理由，爰判決如主文。
中　　華　　民　　國　　96　　年　　7 　　月　　31　　日
                  民事第二庭  審判長法  官  鍾任賜
                                    法  官  王怡雯
                                    法  官  王沛雷
以上正本證明與原本無異。
如對本判決上訴須於判決送達後20日內向本院提出上訴狀。
中　　華　　民　　國　　96　　年　　8 　　月　　6 　　日
                                    書記官  林豐圃
